【裁判字號】    97,交聲,84
【裁判日期】    970331
【裁判案由】    聲明異議
【裁判全文】
臺灣臺南地方法院交通事件裁定          97年度交聲字第84號
移送機關    交通部公路總局嘉義區監理所臺南監理站
異議人即
受處分人    甲○○
代 理 人    葉朝祿
上列受處分人因違反道路交通管理處罰條例案件，對於交通部公
路總局嘉義區監理所台南監理站所97年1月14日所為之處分（原
處分案號：嘉監南字第裁74-S00000000號），聲明異議，本院裁
定如下：
    主  文
異議駁回。
    理  由
一、原處分意旨略以：異議人即受處分人甲○○（下稱異議人）
    所有牌照號碼WHW-937號輕機車，於民國（下同）96年11月
    27日15時13分，在台南市○○路125號處，因在禁止臨時停
    車處所停車，遭台南市警察局交通隊員警逕行製單舉發，嗣
    經交通部公路總局嘉義區監理所臺南監理站（下稱移送機關
    ）以其違規事證明確，依道路交通管理處罰條例第56條第1
    項第1款及違反道路交通管理事件統一裁罰標準表之規定，
    裁處罰鍰新台幣600元。
二、本件聲明異議意旨略以：
（一）異議人於上揭時、地將上開輕機車停放於台南市○○○○
      ○道上所劃設之停車區域，遭警方予以吊離並以在人行道
      停車為由開立違規罰單，經異議人提出陳情，舉發單位以
      「佔用人行道停車無訛予以舉發，拖吊於法並無不合」駁
      回。惟依據法令：雖道路交通處罰條例第110第1項有規範
      人行道、圓環、行人穿越道、快車道等處不得臨時停車，
      但全國各縣市○○○○道之寬窄依據事實所需而彈性以不
      妨礙行人走路通行外如有多餘之寬度（廣）區域，皆同意
      或劃設有機車停車位，所以人行道非一律不准停車，所以
      人行道一律不准停車之處罰條例已是不合時宜的法規。
（二）又目前台南市政府也准以在騎樓、人行道停放機車，不論
      騎樓地上有無劃設白線皆准以停車，如民族路上西堤牛排
      騎樓下沒有劃設白線，但大家都知道騎樓可以停放機車，
      騎樓亦是人行道之一種，和異議人被開立人行道停車相違
      （人行道不是一律不准停車嗎？）。且異議人停放機車之
      人行道亦有台南市政府准予停放機車的停車區，異議人停
      車位置外尚有一大片台南市政府引導市民走之行人步道。
      異議人停放機車處並無主管機關在地上設立標誌、標線告
      知該區不准停車，市政府亦無公告人行道上劃有白線可停
      放機車，沒有劃設白線的地方是不可以停車。為此，聲明
      異議，請求撤銷原處分，並退還異議人車輛拖吊費新台幣
      200元等語。
三、按按人行道，乃係指為專供行人通行之騎樓、走廊及劃設供
    行人行走之地面道路與人行天橋及人行地下道。且不得臨時
    停車。道路交通管理處罰條例第3條第3款、道路交通安全規
    則第111條第1款分別定有明文。又汽車駕駛人停車時，有在
    禁止臨時停車處所停車者，處新臺幣600元以上1,200元以下
    罰鍰，道路交通管理處罰條例第56條第1項第1款亦定有明文
    。
四、經查：
（一）移送機關指稱異議人甲○○所有牌照號碼WHW-937號輕機
      車，於上揭時、地遭警舉發在禁止臨時停車處所停車，有
      台南市警察局97年1月2日南市警交字第09650436220號函1
      份附卷可稽，且異議人亦不否認有上揭車輛停放於人行道
      上之情事，此部分事實當可認定。
（二）惟異議人辯稱該處並無禁止停車標誌、標線，且人行道一
      律不准停車之處罰條例已是不合時宜的法規，目前台南市
      政府也准在騎樓、人行道停放機車，不論騎樓地上有無劃
      設白線皆准停車，異議人非有違規行為云云。然人行道依
      法本非供駕駛人停車之處所，係專供行人行走之處，不待
      主管機關劃設或設置標線、標誌為必要，倘在人行道之前
      劃設有禁止停車之紅色實線或設置標誌，亦僅具提醒、督
      促駕駛人注意之作用而已，並非以有無設有禁止停車之標
      線或標誌，作為判定該人行道是否為禁止臨時停車處所之
      處罰依據，此觀之道路交通安全規則第111條第1項第1款
      規定「人行道不得臨時停車」，與同條項第3款規定「在
      設有禁止停車標誌、標線之處所不得停車」併列，前者係
      以法律明文禁止停車之方式為規範即明。為保障其他用路
      人之安全及權益，受處分人概不得諉以該禁止停車之標線
      或標誌不清即得於該處停車而解免其責。
（三）其次，異議人復以機車皆停放於人行道上，市○○○○○
      道可停放機車云云，辯稱其無違規行為。惟據上所述，人
      行道依法本非供駕駛人停車之處所，僅在例外不妨礙公眾
      行人安全通行下，非不得於劃設有白實線之範圍內停放機
      車，異議人所述人行道皆可停放機車等語，洵非屬實。且
      按行政行為，應以誠實信用之方法為之，並應保護人民正
      當合理之信賴；行政行為，非有正當理由，不得為差別待
      遇，行政程序法第8條、第6條分別定有明文，此即行政法
      上之誠實信用原則、信賴保護原則及平等原則。是基於事
      理本質，相同事件固應為相同之處理，不得任意為差別之
      待遇；然在法治國家，遵守法規為每一國民之責任，自亦
      不得以他人違規行為尚未被取締，即執以為自己亦可以不
      遵守規定之適法理由，否則即曲解平等原則之真義，亦即
      人民不得主張「不法之平等」，故行政機關若怠於行使權
      限，致使人民因個案違法狀態未排除而獲得利益時，該利
      益並非法律所應保護之利益，因此其他人民不能要求行政
      機關比照該違法案例授予利益。是異議人指摘亦有他人車
      輛停放該處，未見執行機關處罰乙節，與其是否具備道路
      交通管理條例第56條第1項第1款規定之要件無涉，並不能
      據為其免責之依據，受處分人以前情置辯，自不可採。
（四）從而，本件事證明確，異議人之違規行為堪以認定。
五、綜上所述，異議人因有在禁止臨時停車處所停車之違規行為
    ，經移送機關依道路交通管理處罰條例第53條第1項第1款之
    規定，裁處異議人罰鍰新台幣600元，並無違誤，從而，異
    議人之異議為無理由，應予駁回。
六、據上論斷，應依道路交通管理處罰條例第87條第2項，道路
    交通案件處理辦法第19條，裁定如主文。
中    華    民    國    97    年    3     月    31    日
                      交通法庭  法  官  陳淑勤
以上正本證明與原本無異。
如不服本裁定應於送達後5日內向本院提出抗告狀。
                                書記官  陳金堂
中    華    民    國    97    年    3     月    31    日


司法院資訊處製作；財團法人民間司法改革基金會備份。
